【裁判字號】    89,上訴,1488
【裁判日期】    890831
【裁判案由】    偽造文書等
【裁判全文】
臺灣高等法院臺中分院刑事判決              民國八十九年度上訴字第一四八八號
    上  訴  人
    即  被  告  乙○○
右上訴人因偽造文書等案件，不服台灣南投地方法院八十九年度訴緝字第一三號，中
華民國八十九年七月五日第一審判決（起訴案號：台灣南投地方法院檢察署八十五年
度偵字第三七六三號），提起上訴，本院判決如左：
    主      文
上訴駁回。
    事實及理由
一、本案經本院審理結果，認第一審判決認事用法及量刑均無不當，應予維持，並引
    用第一審判決書記載之事實、證據及理由（如附件） 。
二、上訴人即被告乙○○在本院未提出其他有利之證據，其上訴謂做生意失敗，始冒
    標會款週轉，請求宣判緩刑云云，惟查被告冒標會款達新台幣一百五十三萬元，
    且自八十五年九月被發現有冒標情事，迄今仍未將所冒標之會款返還，亦未與被
    害人為和解，犯後態度不佳，不值原宥，其請求宣告緩刑，非可採取，上訴為無
    理由，應予駁回。
三、據上論斷，應依刑事訴訟法第三百七十三條、第三百六十八條，判決如主文。
本案經檢察官甲○○到庭執行職務。
中      華      民      國     八十九     年      八      月    三十一  日
                                   臺灣高等法院臺中分院刑事第二庭
                                         審判長法  官  羅  禮  政
                                               法  官  蔡  聰  明
                                               法  官  陳  欣  安
右正本證明與原本無異。
如不服本判決應於收受送達後十日內向本院提出上訴書狀，其未述上訴之理由者並
得於提起上訴後十日內向本院補提理由書（均須按他造當事人之人數附繕本）。
                                               書記官  陳  秀  真
中      華      民      國     八十九     年      九      月     一     日
                                                                        Ｄ
臺灣南投地方法院刑事判決                          八十九年度訴緝字第一三號
    公  訴  人  臺灣南投地方法院檢察署檢察官
    被      告  乙○○  男四十八歲（民國○○年○月○○日生）業工
                        住南投縣埔里鎮○○里○○路○段三○八號（在押）
                        身分證統一編號：Ｍ一四六一八八號
右列被告因偽造文書等案件，經檢察官提起公訴（八十五年度偵字第三七六三號），
本院判決如左:
    主      文
乙○○連續行使偽造私文書，足以生損害於他人，處有期徒刑肆月。
    事      實
一、乙○○於民國（下同）八十三年七月五日，在南投縣埔里鎮○○路○段二四九巷
    七弄九號住處，擔任會首，召集白銘政、余阿蘭、李國川、李明興、曾憲忠、黎
    傳興、楊萬進、杜振文、「吳記」、張順福（以「木旺」名義）、張游禮邦、「
    山桂」、丙○○、丁○○、劉馬傳、張朝正、劉炳輝、王秋、解天賜、解朝陽、
    蔡金典、陳文鍊、「秀蘭」、「瑞泉」、黃聰耀等人為會員，組織會款為新臺幣
    （下同）一萬元之民間互助會，採外標制，會員含會首計三十人次，每月五日開
    標一次，會期預定至八十五年十二月五日止，其中李明興、杜振文、張順福、張
    游禮邦各參加兩會。每次標會時，均由會員親自或以電話委託乙○○在民間習慣
    上視為標單之空白紙上，填寫姓名及所欲競標之利息，再由填寫利息最高之會員
    ，標得該次會款。詎乙○○在所主持之其他多項互助會中，因會錢一時週轉不靈
    ，竟意圖為自己不法之所有，並基於概括犯意，自八十四年一月五日起，在其前
    揭住處標會時，連續於附表所示之日期晚上八時左右，在標單上偽造杜振文（二
    會）、張游禮邦、丁○○、楊萬進、余阿蘭、丙○○、白銘政等會員之署名（共
    八人次），及填寫所願出之利息（九百元至二千元不等），以欺罔手段，持以標
    會而行使投標，而冒用該等會員之名義施用詐術以詐得該次會款，足以生損害於
    杜振文等人。乙○○在以杜振文等人名義得標後，再通知被冒標人以外之活會會
    員，謊稱係由被冒標人得標，並通知被冒標人係他人得標，致互助會活會會員與
    被冒標人陷於錯誤，如數交付如附表所示之會款予乙○○，乙○○隨即將所偽造
    之標單撕毀，先後共計向活會會員詐得前後共計八次之會款一百五十三萬元（扣
    除死會僅限於有參加之活會會員所繳之款），足以生損害於杜振文等活會會員。
    嗣至八十五年九月五日當日停標後，丙○○、丁○○等人發現僅剩四會之互助會
    ，竟仍有十二名活會會員（杜振文二會、張游禮邦二會、張順福二會、丁○○、
    楊萬進、余阿蘭、丙○○、白銘政、王秋）而查悉上情。
二、案經丙○○、丁○○訴由臺灣南投地方法院檢察署檢察官偵查起訴。
    理      由
一、訊之被告乙○○對於右揭事實，業於檢察官偵查及本院審理中，均坦承不諱，核
    與被害人丙○○、丁○○於檢察官偵查及本院訊問中；被害人張順福於本院訊問
    中指陳被害之情節相符，並有被害人丙○○、張順福提出之互助會簿影本各一份
    在卷可據，從而事證明確，被告犯行洵堪認定，應依法論科。
二、查冒用他人名義在標單上書寫足以表彰為其人之字樣，及所出利息之行為，依習
    慣足以表示該名義人願出所書利息標取會款，依刑法第二百二十條規定，以偽造
    私文書論，該標單自屬偽造他人名義之私文書。故被告乙○○意圖為自己不法之
    所有，於上開空白標單上，偽造會員杜振文等人之署名，並偽填利息，而據以行
    使標取會款，足以生損害於杜振文等人，其騙使其他活會會員誤信為被冒標人得
    標，而將會款交付，以詐取會款，所為係犯刑法第二百十六條、第二百十條之行
    使偽造私文書罪及同法第三百三十九條第一項之詐欺取財罪。被告偽造杜振文等
    人署名之行為，為偽造私文書之部分行為，不另論罪。被告偽造他人名義之標單
    ，持以競標，而行使偽造私文書，偽造之低度行為，為行使之高度行為所吸收，
    應僅論以行使偽造私文書罪。又被告冒名標取會款時，係以一詐欺行為向多數活
    會會員詐取會款，係一行為而侵害數法益，觸犯數罪名，應依刑法第五十五條想
    像競合犯之規定，從同一詐欺取財罪處斷。被告先後多次偽造私文書行使，並多
    次向互助會活會會員行詐，均時間緊密，犯罪構成要件相同，顯係基於概括犯意
    為之，應分別依刑法第五十六條連續犯之規定以一罪論，並加重其刑。再被告所
    犯行使偽造私文書罪與詐欺罪間，有方法結果之牽連關係，為牽連犯，應從一重
    之行使偽造私文書罪處斷。爰審酌被告犯罪之動機、目的、手段，犯罪所生之危
    害、及其並無前科，且犯罪後能坦白承認，並於債權人會議中將其所有之全部動
    產、不動產供債權人處分，犯後態度尚稱良好等一切情狀，量處如主文所示之刑
    。至被告在標單上所偽造之署名，因標單在標會後已無留存之必要，顯已遭被告
    丟棄而連同該項標單滅失，故不另為沒收之諭知，併此敘明。此外，死會會款本
    為會員按月所應繳之會款，此部分不生詐欺之問題，故不計算於被告所詐得之金
    額內，附此說明。
據上論斷，應依刑事訴訟法第二百九十九條第一項前段、刑法第五十六條、第二百十
六條、第二百十條、第三百三十九條第一項、第五十五條、罰金罰鍰提高標準條例第
一條前段判決如主文。
本案經檢察官林佳裕到庭執行職務
中      華      民      國      八十九      年      七      月    五    日
                                    臺灣南投地方法院刑事庭
                                        法  官  林  宜  民
右正本證明與原本無異。
如不服本判決，應於判決送達後十日內向本院提出上訴狀( 應附繕本 )。「切勿逕送
上級法院」。
                                        書記官
中      華      民      國      八十九      年      七      月    五    日
「告訴人或被害人對於判決如有不服具備理由請求檢察官上訴者，其上訴期間之計算
係以檢察官收受判決正本之日期為準」
刑法第二百十六條
行使第二百十條至第二百十五條之文書者，依偽造、變造文書或登載不實事項或使登
載不實事項之規定處斷。
刑法第二百十條
偽造、變造私文書，足以生損害於公眾或他人者，處五年以下有期徒刑。
刑法第三百三十九條第一項
意圖為自己或第三人不法之所有，以詐術使人將本人或第三人之物交付者，處五年以
下有期徒刑、拘役或科或併科一千元以下罰金。
附表：
  ┌─────────┬──┬────┬───────┬────────┐
  │冒標日期（民國）  │會期│被冒標人│利息（新台幣）│向活會會員詐得  │
  │                  │    │        │              │款項（新台幣）  │
  ├─────────┼──┼────┼───────┼────────┤
  │八十四年一月五日  │ ７ │杜振文  │        九百元│   二十四萬元   │
  │八十四年二月五日  │ ８ │張游禮邦│    一千三百元│   二十四萬元   │
  │八十四年七月五日  │１３│丁○○  │一千四百五十元│     二十萬元   │
  │八十四年八月五日  │１４│楊萬進  │    一千五百元│     二十萬元   │
  │八十四年十一月五日│１７│杜振文  │    一千五百元│     十八萬元   │
  │八十五年一月五日  │１９│余阿蘭  │        二千元│     十七萬元   │
  │八十五年二月五日  │２０│丙○○  │    一千二百元│     十七萬元   │
  │八十五年七月五日  │２５│白銘政  │    一千二百元│     十三萬元   │
  └─────────┴──┴────┴───────┴────────┘


司法院資訊處製作；財團法人民間司法改革基金會備份。
